【裁判字號】    97,訴,5598
【裁判日期】    980331
【裁判案由】    殺人未遂等
【裁判全文】
臺灣板橋地方法院刑事判決              97年度訴字第5598號
公  訴  人  臺灣板橋地方法院檢察署檢察官
被      告  甲○○
選任辯護人  林賢宗  律師
上列被告因殺人未遂等案件，經檢察官提起公訴（97年度偵字第
29551 號），本院判決如下：
    主  文
甲○○以加害生命、身體之事，恐嚇他人致生危害於安全，處有
期徒刑參月，如易科罰金，以新臺幣壹仟元折算壹日。
    事  實
一、緣甲○○（綽號「螞蟻」）與少年劉○傑（民國81年11月生
    ，真實年籍姓名詳卷）之友人「黃坤森」（音同，綽號「小
    光頭」）曾因細故互生齟齬，甲○○乃於97年6 月26日晚間
    11時許，夥同真實年籍姓名不詳綽號「芭樂」、「阿民」之
    成年男子及其他真實年籍姓名不詳之人多人，分騎機車前往
    臺北縣土城市○○路273 號前，見劉○傑、乙○○、綽號「
    魚仔」、「羅妹」等人在該處，甲○○即下車質問劉○傑等
    人「小光頭在哪？」、「是誰要跟我嗆冤家」（台語），經
    劉○傑等人答以「不知道」，「芭樂」復上前拉住劉○傑之
    衣領，並稱「就是他」等語，甲○○、「芭樂」、「阿民」
    旋即基於傷害人之身體之犯意聯絡，分持高爾夫球桿、鐵棒
    毆擊劉○傑，致劉○傑受有頭部創傷及頭皮撕裂傷併血腫、
    左肩、左上肢挫傷、左手擦傷及挫傷、左手第4 掌骨骨折之
    傷害（傷害部分業經劉○傑撤回告訴，不另為不受理判決之
    諭知），期間，甲○○並另基於恐嚇之犯意，向劉○傑恫嚇
    稱：「如果不講，要打乎你死」（台語）等語，以此等加害
    生命、身體之事恐嚇劉○傑，使劉○傑心生畏懼，致生危害
    於劉○傑之安全。
二、案經劉○傑訴由臺北縣政府警察局樹林分局報請臺灣板橋地
    方法院檢察署檢察官偵查起訴。
    理  由
壹、證據能力部分
一、按被告以外之人於審判外之言詞或書面陳述，除法律有規定
    者外，不得作為證據，刑事訴訟法第159 條固定有明文。惟
    被告以外之人於審判外之陳述，雖不符同法第159 條之1 至
    之4 之規定，而經當事人於審判程序同意作為證據，法院審
    酌該言詞陳述或書面陳述作成時之情況，認為適當者，亦得
    為證據。查本案證人劉○傑、乙○○於警詢中之證述，為審
    判外之陳述而屬傳聞證據，且不符刑事訴訟法第159 條之3
    之規定，惟公訴人、被告甲○○、辯護人就前開審判外之陳
    述，於本院審理中均表示同意引為證據，而本院審酌其陳述
    作成時之情況，核無違法取證及證明力明顯過低之瑕疵，亦
    認以之作為證據為適當，故依前開規定，上開證人於警詢中
    之陳述，自得為證據。
二、次按被告以外之人於偵查中向檢察官所為之陳述，除顯有不
    可信之情況者外，得為證據，刑事訴訟法第159 條之1 定有
    明文。查，證人乙○○於偵查中所為之陳述，業經具結，且
    無顯不可信之情形，自亦得為證據。
貳、實體部分：
一、訊據被告甲○○固坦承有於上開時地到場，惟矢口否認有何
    恐嚇之犯行，辯稱：當時是因為有人打電話跟伊說在臺北縣
    土城市○○路273 號附近有人在打架，那邊剛好是在伊住家
    附近，伊就過去看熱鬧，伊只有過去跟他們說不要在那邊打
    架，之後就站在旁邊看，後來那群人閃了，伊也就回家了，
    並沒有恐嚇劉○傑說「如果不講，要打乎你死」云云。
二、經查，上揭犯罪事實，業經證人劉○傑於警詢中證稱：帶頭
    之男子綽號「螞蟻」就質問我說：「小光頭在哪？」，我答
    以：「不知道」，同夥之男子綽號「芭樂」就對我大聲斥責
    說：「你現在是在兇什麼」，後來「芭樂」與「阿民」先分
    持鐵棒與高爾夫球棒往我頭部攻擊，接著帶頭的「螞蟻」就
    大聲吆喝說：「不說打乎死」（台語）等語（見偵查卷第8
    頁背面），及證人乙○○於偵查中證稱：小傑（即劉○傑）
    、「魚仔」、「羅妹」要來我家，已經到我家樓下，隔不到
    幾分鐘有很多人騎機車停在我家門口，「螞蟻」、「阿民」
    、「芭樂」有下機車，我當時離「螞蟻」較近，有聽到「螞
    蟻」就嗆聲說誰要跟他吵架，這時我就看到「芭樂」捉住小
    傑，「芭樂」、「阿民」就拿鐵棒開始打小傑，「螞蟻」就
    拿高爾夫球桿打小傑，我有看到高爾夫球桿打到斷掉從我面
    前飛過去，「螞蟻」有對劉○傑說如果不講要給你死等語（
    見偵查卷第27頁），及於本院審理中證稱：97年6 月26日劉
    ○傑在我家樓下被人打，總共有3 個人打劉○傑，一個是被
    告甲○○，另外兩個我只知道綽號「阿民」跟「芭樂」（台
    語）；當天劉○傑跟我另外兩個朋友在我家樓下聊天，他們
    一群人騎機車過來，大概有10台左右，他們把機車停在機車
    格後面的馬路上，被告跟「芭樂」、「阿民」都有下車，其
    他人沒有下車都在機車上看，被告一下車之後就直接問我們
    「小光頭在哪裡」，「芭樂」一下車就朝著劉○傑走過去，
    「阿民」是最後走過來，他們三人下車都有拿東西，「芭樂
    」是拿高爾夫球桿，被告或「阿民」也有拿高爾夫球桿，另
    外一個人拿什麼我不記得；我有聽到現場有人說「打乎死」
    ，是被告說的，被告的綽號叫「螞蟻」等語（見本院98年3
    月12日審判筆錄第3 、4 、8 、10頁），互核渠等之證述情
    節相符，應足採信；且被告前於警詢中亦供稱：「（警察問
    ：之前你第一次筆錄為何說你不認識劉○傑？）被告答：我
    是真的不認識他，我根本不知道劉○傑是哪一個，上次做完
    筆錄我回去問才知道是他。」、「（警察問：就是說你在打
    架現場還不知道你嗆的對方叫什麼名字？）被告答：對，我
    根本不知道我嗆的那個先生他是誰，我只知道他打人家而已
    」、「（警察問：你跟小傑有什麼冤仇？）被告答：我只是
    聽人家講過他看我不高興很久了」、「我只喊說你為什麼要
    打人，他就被人拖去旁邊撞了」、「我只是下車就開始罵：
    『你胡亂打人是在打怎樣？』，人家就開始撞了」等語，顯
    見被告當時並非僅係到場看熱鬧而已，其確有下車對證人劉
    ○傑嗆聲無疑，益徵證人劉○傑、乙○○上開證述情節，應
    屬可信。被告所辯，洵無可採。本案事證明確，被告犯行，
    已堪認定。
三、核被告甲○○所為，係犯刑法第305 條之恐嚇危害安全罪。
    爰審酌被告僅因細故即出言恐嚇劉○傑，漠視他人尊嚴及權
    益，行為可訾，自應予非難，兼衡其犯罪之動機、手段、目
    的，犯後一再否認犯行，未見悔意之態度等一切情狀，量處
    如主文所示之刑，並諭知易科罰金之折算標準，以示懲儆。
四、公訴意旨另以：被告甲○○（綽號「阿儒」、「螞蟻」）與
    真實姓名年籍不詳綽號「芭樂」、「阿民」之成年男子，於
    97年6 月26日晚間11時許，在臺北縣土城市○○路273 號前
    ，因被告要求劉○傑及乙○○（綽號「小喬」）說出劉○傑
    友人、綽號「小光頭」之下落未果，因而心生不滿，被告、
    「阿民」、「芭樂」明知頭部係人之身體重要部位，持堅硬
    之鈍器敲擊足以致人於死，竟共同基於殺人之犯意，分持高
    爾夫球桿、鐵棒敲擊劉○傑之頭部，致劉○傑受有頭部創傷
    及頭皮撕裂傷併血腫、左肩、左上肢挫傷、左手擦傷及挫傷
    、左手第4 掌骨骨折之傷害，然因劉○傑以雙手保護頭部，
    又現場圍觀民眾漸多，被告與「芭樂」、「阿民」始停止毆
    擊劉○傑，離開上址案發現場而未遂，因認被告涉有刑法第
    271 條第2 項、第1 項之殺人未遂罪嫌。
五、按事實之認定，應憑證據，如未能發現相當證據，或證據不
    足以證明，自不能以推測或擬制之方法，以為裁判基礎（最
    高法院40年臺上字第86號判例要旨可資參照）；次按殺人未
    遂與傷害之區別，應以有無殺意為斷，其受傷之多寡，及是
    否為致命部位，有時雖可藉為認定有無殺意之心證，究不能
    據為絕對標準。亦即殺人罪之成立，須具有使人生命喪失之
    故意與實施殺害之行為。故殺人與傷害之區別，當以下手殺
    害之時是否明知或預見足以致人於死為斷。至被害人受傷部
    位如何，犯人所用兇器如何，雖可供認定事實之資料，究不
    能為殺人之絕對標準（最高法院18年上字第130 號判例要旨
    、同法47年度臺上字第1157號、52年度臺上字第93號判決要
    旨可資參照）。
六、公訴意旨認被告涉有此部分殺人未遂之罪嫌，係以證人劉○
    傑、乙○○之證述及卷附之亞東紀念醫院診斷證明書為其主
    要依據。訊據被告堅詞否認有公訴人所指殺人未遂之犯行，
    辯稱：當時是因為有人打電話跟伊說在臺北縣土城市○○路
    273 號附近有人在打架，那邊剛好是在伊住家附近，伊就過
    去看熱鬧，伊只有過去跟他們說不要在那邊打架，之後就站
    在旁邊看，後來那群人閃了，伊也就回家了，並沒有動手打
    劉○傑等語。經查：
  (一)證人劉○傑於警詢中證稱：帶頭之男子綽號「螞蟻」就質問
    我說：「小光頭在哪？」，我答以：「不知道」，同夥之男
    子綽號「芭樂」就對我大聲斥責說：「你現在是在兇什麼」
    ，後來「芭樂」與「阿民」先分持鐵棒與高爾夫球棒往我頭
    部攻擊，接著帶頭的「螞蟻」就大聲吆喝說：「不說打乎死
    」（台語）等語（見偵查卷第8 頁背面），證人乙○○於偵
    查中證稱：小傑、「魚仔」、「羅妹」要來我家，已經到我
    家樓下，隔不到幾分鐘有很多人騎機車停在我家門口，「螞
    蟻」、「阿民」、「芭樂」有下機車，我當時離「螞蟻」較
    近，有聽到螞蟻就嗆聲說誰要跟他吵架，這時我就看到「芭
    樂」捉住小傑，「芭樂」、「阿民」就拿鐵棒開始打小傑，
    「螞蟻」就拿高爾夫球桿打小傑，我有看到高爾夫球桿打到
    斷掉從我面前飛過去等語（見偵查卷第27頁），其於本院審
    理中亦證稱：97年6 月26日劉○傑在我家樓下被人打，總共
    有3 個人打劉○傑，一個是被告甲○○，另外兩個我只知道
    綽號「阿民」跟「芭樂」（台語），現場總共有十幾二十個
    人；當天劉○傑跟我另外兩個朋友在我家樓下聊天，他們一
    群人騎機車過來，大概有10台左右，他們把機車停在機車格
    後面的馬路上，被告跟「芭樂」、「阿民」都有下車，其他
    人沒有下車都在機車上看，被告一下車之後就直接問我們「
    小光頭在哪裡」，「芭樂」一下車就朝著丙○○走過去，「
    阿民」是最後走過來，他們三人下車都有拿東西，「芭樂」
    是拿高爾夫球桿，被告或「阿民」也有拿高爾夫球桿，另外
    一個人拿什麼我不記得；他們下車的時候，甲○○問說是誰
    跟他們「嗆冤家」（台語），我跟他說不是我們，結果他們
    就動手打了，我只記得其中有一個人拿高爾夫球桿打到斷掉
    ，之後他們就走了，高爾夫球桿是「芭樂」拿的，被告也有
    拿東西，但是我不記得是拿什麼了；被告跟那一群人是一起
    來的，不是半途才過來，我記得是被告問「小光頭」在哪裡
    ，然後「芭樂」突然抓住劉○傑的領子，「芭樂」就說「就
    是他」，他們就衝過來打劉○傑，我有過去試圖把被告推開
    ，結果被告反而把我推開，我就在旁邊叫他們不要打；因為
    劉○傑一被打就蹲下，用手護住頭，他們就朝頭、手、身體
    打，主要是朝著頭等語（見本院98年3 月12日審判筆錄第3
    至10頁），互核渠等之證述情節相符，應足採信；且以劉○
    傑在遭毆打之前，尚與被告有所對話，證人乙○○並係全程
    近距離目睹本件案發之經過，當無誤認出手毆打者係何人之
    可能；再參酌被告當時確非僅係到場看熱鬧，而係有率先對
    在場之劉○傑嗆聲一節，已如前述，更可見證人劉○傑、乙
    ○○前開證述情節並非虛構，是被告所辯，尚無可採，其當
    時確有持高爾夫球桿或鐵棒毆打劉○傑一節，應可認定。
  (二)又告訴人劉○傑因受被告、「阿民」、「芭樂」毆打，而受
    有頭部創傷及頭皮撕裂傷併血腫、左肩、左上肢挫傷、左手
    擦傷及挫傷、左手第4 掌骨骨折等傷害，固有亞東紀念醫院
    診斷證明書1 紙在卷可稽，惟由告訴人劉○傑所受之上開傷
    勢觀之，其所受之傷害大多為皮外傷，此等傷害並無致命之
    危險；且被告、「阿民」、「芭樂」固均有持高爾夫球桿或
    鐵棒等工具毆打劉○傑之行為，其中一人所持之高爾夫球桿
    並因猛力毆擊而斷裂，然以本件衝突不過係因劉○傑之友人
    「小光頭」與被告有糾紛，被告為向劉○傑詢問「小光頭」
    之去向而起，被告本身與劉○傑間並無何重大之仇隙或糾紛
    ，被告應無僅因此等細故而萌生殺人動機之可能；再輔以案
    發之際參與毆打告訴人劉○傑之人，包括被告在內共有多達
    3 名男子，並均持有鐵棒或高爾夫球桿等工具，以告訴人劉
    ○傑手中並無任何防身工具，寡不敵眾，倘被告等人有意致
    告訴人劉○傑於死，告訴人劉○傑又豈能僅受有上述傷害而
    已？況由被告、「阿民」、「芭樂」在毆打告訴人劉○傑完
    畢後，旋即騎車離去，並無進一步之施暴行為，更可見被告
    等人前揭攻擊告訴人劉○傑之行徑，不過係基於警告或教訓
    之目的，要無致其於死地之意思無疑。從而，本件尚難認被
    告係出於殺人之犯意，夥同他人持鐵棒、高爾夫球桿攻擊告
    訴人劉○傑，自不得論以殺人未遂罪行，而應僅構成刑法第
    277 條第1 項之傷害罪，公訴意旨漏未斟酌上情，認被告此
    部分所為涉有殺人未遂罪嫌，尚有未洽。
七、按告訴乃論之罪，告訴人於第一審辯論終結前得撤回其告訴
    ；又未經告訴或告訴經撤回者，應諭知不受理之判決，刑事
    訴訟法第238 條第1 項、第303 條第3 款分別定有明文。本
    件被告毆打劉○傑之行為，應係涉犯刑法第277 條第1 項之
    傷害罪，已如前述，依同法第287 條前段之規定，須告訴乃
    論。茲據告訴人劉○傑於本院審理中具狀撤回其告訴，有聲
    請撤回告訴狀1 紙在卷可參，揆諸前開說明，本應諭知不受
    理之判決，惟公訴意旨認此部分與前開有罪部分有想像競合
    犯之裁判上一罪關係，爰不另為公訴不受理之諭知。
據上論斷，應依刑事訴訟法第299 條第1 項前段，刑法第305 條
、第41條第1 項前段，刑法施行法第1 條之1 ，判決如主文。
本案經檢察官李巧菱到庭執行職務。
中    華    民    國    98    年    3     月    31    日
                  刑事第十二庭  審判長法  官  白光華
                                      法  官  楊志雄
                                      法  官  曾淑娟
上列正本證明與原本無異。
如不服本判決，應於判決送達後10日內敘明上訴理由，向本院提
出上訴狀 (應附繕本) ，上訴於臺灣高等法院。其未敘述上訴理
由者，應於上訴期間屆滿後20日內向本院補提理由書「切勿逕送
上級法院」。
                                      書記官  謝雪紅
中    華    民    國    98    年    3     月    31    日
附錄本案論罪科刑法條全文：
中華民國刑法第305條
以加害生命、身體、自由、名譽、財產之事，恐嚇他人致生危害
於安全者，處2 年以下有期徒刑、拘役或3 百元以下罰金。


司法院資訊處製作；財團法人民間司法改革基金會備份。
